臺北高等行政法院判決
　　　　　　　　　　　　　　　　　　 94年度簡字第00518號
原　　　告　甲○○
被　　　告　臺北市政府衛生局
代　表　人　宋晏仁（局長）
訴訟代理人　乙○○
上列當事人間因藥事法事件，原告不服臺北市政府中華民國93年
5月26日府訴字第09315233000號訴願決定，提起行政訴訟。本院
判決如下：
　　主  文
原告之訴駁回。
訴訟費用由原告負擔。
　　事實及理由
一、原告主張：
    (一)臺北市政府警察局刑警大隊偵四隊警員查獲之FM2並非金
      林藥局所供應；池明煥亦是清白的，絕未販賣FM2，從無
      任何交易行為，沒有買賣標的物，沒有價金之交付，應無
      被指供應管制藥品之情事存在。苟池明煥真有販賣FM2管
      制藥品，則為何只有那一粒而已，也不可能大方的放在桌
      上明顯處，方便警方隨時來取締。
    (二)本件違章事件係警方先安排年輕女子至藥局留下系爭FM2
      藥丸，嗣後與洪雨龍串通栽贓，洪雨龍後自覺良心不安，
      於本件刑事判決確定後，寫信向池明煥道歉，表示當時確
      實受警方逼迫冒充買主，此有其來信說明甚詳，一經審酌
      ，應可推翻對原告不利之處分。
    (三)被告未依藥事法及同法施行細則第72條之規定，親自或會
      同員警前來稽查，已失職在先；後又從未通知原告到場說
      明原由，即草率對原告科處罰鍰，認事用法有嚴重錯誤。
      而警察機關未持搜索票搜索，其違法搜索取證，則搜索取
      得之任何物品，均不得作為不利原告認定之證據云云。
    (四)提出原處分書、復查決定書、訴願決定書及洪雨龍之來信
      等件影本為證。
    聲明：訴願決定、復查決定及原處分均撤銷。
          訴訟費用由被告負擔。
二、被告辯稱：
    (一)行政院衛生署藥物食品檢驗局檢驗前揭藥錠均檢出
      Flunitrazepam成分，而該成分係安眠鎮靜之一種，行政
      院衛生署於75年8月6日以衛署藥字第597995號函公告列管
      ，復以80年6月12日衛署藥字第93350號函公告依劇藥管理
      。
    (二)本件違章事件係臺北市政府警察局刑警大隊偵四隊警員於
      87年5月21日21時20分許，持臺北地檢署簽發之搜索票於
      洪雨龍住宅執行搜索，查獲8粒藥錠，上刻有FM2字樣，並
      供稱係於87年5月19日18時許於原告經營之金林藥局以每
      粒25元購得。臺北市政府警察局刑警大隊偵四隊警員獲得
      洪雨龍同意，赴金林藥局協助查緝不法，洪雨龍表示是阿
      坤介紹的，並向池明煥共購買2次，第1次在87年4月中旬
      購得5顆，第2次是同年5月19日18時許購得8顆，每一顆25
      元，此有洪雨龍同日第2次偵訊調查筆錄可查。又洪雨龍
      未持醫師處方箋，卻於同日22時40分許於金林藥局向池明
      煥表示睡不著，因洪雨龍拿1,000元購買，池明煥遂表示
      今日此一粒贈送予洪雨龍，洪雨龍自原告經營之藥局取得
      一粒藥，上刻有FM2字樣，復經臺北市政府警察局刑警大
      隊偵四隊警員至現場訪查，並於藥局內調劑桌上目視可及
      處查獲藥錠，上刻有F2字樣50顆及包裝藥品用塑膠袋20個
      ，與F2藥丸放置一起，雖池明煥辯稱警方查獲之藥丸係自
      行服用，因查獲地點為營業處所調劑桌上，卻聲稱自行服
      用，有不合常理之處，而洪雨龍並無醫師處方，原告既為
      藥局之藥品管理人，未實際經營該藥局且未善盡管理人之
      管理與注意義務，違反藥事法第60條第1項之規定，據以
      處6萬元罰鍰之處分，應無違誤。
    (三)原告事後再提供洪雨龍91年4月1日之書信，表示係當時是
      被警方逼迫冒充的，然洪雨龍當時是在自由意識下陳訴，
      並無遭逼迫，原告應不得推翻當日調查之事實等語。
    聲明：駁回原告之訴。
          訴訟費用由原告負擔。
三、原告起訴時，被告之代表人為張珩，嗣被告代表人已變更為
    宋晏仁，並由宋晏仁聲明承受訴訟，有其提出之聲明承受訴
    訟狀附卷可稽，核無不合，應予准許，合先敘明。
四、按本法所稱衛生主管機關…在直轄市為直轄市政府…；管制
    藥品及毒劇藥品，須有醫師之處方，始得調劑、供應；違反
    第60條第2項…或調劑、供應管制藥品（即違反現行法第60
    條第1項規定）者，處新臺幣6萬元以上30萬元以下罰鍰；違
    反第60條第2項，或調劑、供應管制藥品違反同條第1項規定
    者，對其藥品管理人，亦處以前項之罰鍰，藥事法第2條、
    第60條第1項、行為時同法第91條第1項及第2項各定有明文
    。又行政院衛生署75年8月6日衛署藥字第597995號公告，主
    旨：為防杜Triazolam、Flunitrazepam…，擅售濫用流為不
    法用途，特公告輸入上開原料藥及製劑加強管制事項，以維
    護國民健康；80年6月12日衛署藥字第933505號公告，主旨
    ：為防止藥物濫用，維護國民健康與社會安寧秩序，公告增
    列Triazolam、Flunitrazepam、…等13種藥品依劇藥管理。
    另臺北市政府90年8月23日府秘二字第9010798100號公告，
    主旨：公告本府主管業務委任事項，並自90年9月1日起生效
    。公告事項六、本府將下列業務委任本府衛生局，以該局名
    義執行之（八）藥事法中有關本府權限事項。
五、本件原告主張金林藥局及訴外人池明煥絕無供應FM2云云，
    惟其主張為被告所否認。被告則稱，臺北市政府警察局刑警
    大隊偵四隊警員獲得訴外人洪雨龍同意，赴金林藥局協助查
    緝不法，並向池明煥共購買2次，第1次在87年4月中旬購得5
    顆，第2次是同年5月19日18時許購得8顆，每一顆25元；又
    洪雨龍未持醫師處方箋，卻於同日22時40分許，於金林藥局
    向池明煥表示睡不著，因洪雨龍拿1,000元購買，池明煥遂
    表示今日此一粒贈送予洪雨龍，洪雨龍自原告經營之藥局取
    得一粒藥，上刻有FM2字樣，復經臺北市政府警察局刑警大
    隊偵四隊警員至現場訪查，並於藥局內調劑桌上目視可及處
    查獲藥錠，上刻有F2字樣50顆及包裝藥品用塑膠袋20個，與
    F2 藥丸放置一起等語。經查，臺北市政府警察局刑事警察
    大隊偵四隊警員於87年5月21日21時20分許，持臺灣臺北地
    方法院檢察署檢察官簽發之搜索票執行勤務時，查獲洪雨龍
    持有管制類安眠藥品FM2計8顆，經其供稱該管制類安眠藥品
    FM2 係向金林藥局以每顆25元購得，並自願帶同警方前往訪
    查；經該隊警員於同日22時40分許，同洪雨龍前往金林藥局
    之營業場所進行調查，由其向原告藥局之實際負責人池明煥
    表示欲購買FM2藥丸，池明煥於供應FM2藥丸乙顆予洪雨龍時
    ，為警當場查獲。洪雨龍於偵訊筆錄中證述甚詳亦自承：「
    （問：洪雨龍欲向你購買FM2藥丸有無持醫師處方簽（箋）
    ？因何你售予他FM2藥丸？）答：並無持醫師處方簽（箋）
    。我想洪某稱他很難過所以才給他乙顆FM2藥丸。」。上開
    藥丸經被告送請行政院衛生署藥物食品檢驗局化驗結果，其
    成分為俗稱FM2之Flunitrazepam，係安眠鎮靜劑之一種，經
    行政院衛生署以75年8月6日衛署藥字第597995號公告列管、
    並以80年6月12日衛署藥字第933505號公告依劇藥管理，屬
    管制類安眠藥品；另金林藥局因供應系爭FM2藥丸乙顆予洪
    雨龍，業經臺灣高等法院於88年10月15日，以88年度上訴字
    第1524號刑事判決，認定該藥局之實際負責人池明煥明知為
    禁藥而轉讓未遂，處有期徒刑2月確定在案等情，有臺北市
    政府警察局刑事警察大隊87年5月21日經洪雨龍及池明煥簽
    認之搜索扣押證明筆錄、偵訊洪雨龍之偵訊筆錄、調查訪問
    紀錄、臺灣臺北地方法院檢察署檢察官簽發之搜索票、87年
    5 月22日偵訊池明煥之偵訊筆錄、行政院衛生署藥物食品檢
    驗局87年6月24日藥檢壹字第8708434號檢驗成績書及臺灣高
    等法院88年度上訴字第1524號刑事判決等件影本附被告卷可
    稽，是以原告主張金林藥局及池明煥絕無供應FM2云云，尚
    不足採。
六、原告又主張本件係警方先安排年輕女子至藥局留下系爭FM2
    藥丸，嗣後與洪雨龍串通栽贓，有洪雨龍之信件可證及警察
    機關違法搜索取證云云。惟其主張為被告所否認。被告則稱
    洪雨龍當時是在自由意識下，並無遭逼迫等語。經查，原告
    所稱上開栽贓情節，並未舉證以實其說，且本件所查獲之乙
    顆FM2藥丸，係洪雨龍向金林藥局購買時，而由藥局實際負
    責人池明煥提供藥丸，為警當場查獲，是本件查獲之乙顆
    FM2藥丸並非違法搜索而取得，原告此部分之主張，亦不足
    採。
七、另查，本件被告之前處分，經最高行政法院以92年8月14日
    92年度判字第1055號判決：「本院90年度判字第344號判決
    廢棄。再訴願決定、訴願決定及原處分均撤銷。」其理由載
    以：「惟查原判決維持原處分及一再訴願決定之主要依據為
    台灣高等法院88年度上訴字第1524號刑事判決認定再審原告
    （池明煥、甲○○）因本件違規事件依藥事法第83條規定處
    有期徒刑2月，然查上開刑事判決僅認定再審原告有販售系
    爭FM2禁藥乙顆，而本件原判決竟據以認定再審原告有販售
    系爭FM2計51粒，致原判決認定之事實與其所引據臺灣高等
    法院刑事判決認定之事實相互矛盾，而若依上開刑事判決認
    定之事實認定再審原告僅有販售系爭FM2禁藥乙粒屬實，則
    原處分及原判決遽依藥事法第91條規定科處再審原告各最高
    金額之罰鍰30萬元（最低僅6萬元），是否合乎比例原則？
    有無濫權違法？似不無商榷之餘地。…爰將原判決廢棄，並
    將一再訴願決定及原處分均撤銷，由原處分機關詳為調查審
    認，另為合法妥適之處分」等語。嗣經被告重新審查，以92
    年10月14日北市衛四字第09235702701號處分書（即本件之
    原處分），處以原告6萬元罰鍰，蓋6萬元罰鍰係上開行為時
    藥事法第91條第1項所定最低額度，核其處分，已無違反「
    比例原則」。
八、復按原行政處分所憑理由雖屬不當，但依其他理由認為正當
    者，應以訴願為無理由，訴願法第79條第2項定有明文。經
    查，台北市政府警察局刑事警察大隊偵四隊警員於查獲金林
    藥局之實際負責人池明煥違法供應管制藥品予洪雨龍時，另
    於調配藥劑桌上查獲刻有F2之藥丸50顆，經被告送請行政院
    衛生署藥物食品檢驗局化驗結果，其成分亦為俗稱FM2之
    Flunitrazepam，被告遂據此認定金林藥局就此50顆藥丸部
    分，亦有未依據醫師處方調劑、供應管制類藥品予他人之違
    規事實；惟查，前述事項僅顯示金林藥局持有系爭50顆管制
    藥品，尚未能證明金林藥局有未依醫師處方而調劑供應管制
    藥品之事實，被告未予究明即認定原告就系爭50顆刻有F2之
    藥丸有違反藥事法第60條第1項規定之情事，尚嫌率斷；惟
    此部分之違規事實雖不成立，但金林藥局有未依規定無醫師
    處方供應管制藥品予他人之事實，仍堪認定；原處分有關此
    部分之事證，其所憑之理由雖屬不當，但依其他理由仍為正
    當；而原告為該藥局之藥品管理人，已如前述；是訴願機關
    以被告重新處以原告6萬元罰鍰，依訴願法第79條第2項之規
    定，訴願仍無理由，而為駁回訴願之決定，尚無違法之處。
九、從而，被告以原告違反藥事法第60條第1項規定為由，處以6
    萬元罰鍰，於法並無違誤。復查決定及訴願決定遞予維持，
    亦無不合。原告徒執前詞，訴請撤銷，為無理由，應予駁回
    。
據上論結，本件原告之訴為無理由，依行政訴訟法第236條、第
233條第1項、第98條第3項前段，判決如主文。
中　　華　　民　　國　　94　　年　 　6　　月　 30  　 日
                  　　　　 第二庭　法　官  蕭忠仁
上為正本係照原本作成。
本件以訴訟事件所涉及之法律見解具有原則性者為限，始得於本
判決送達後20日內向本院提出上訴狀並表明上訴理由，如已於本
判決宣示後送達前提起上訴者，應於判決送達後20日內補具上訴
理由（均按他造人數附繕本），且經最高行政法院許可後方得上
訴。
中　　華　　民　　國　　94　　年　 　6　　月　 30  　 日
 　　  　　　　　　　   　　　     書記官  蕭純純
